【裁判字號】    98,訴,339
【裁判日期】    990323
【裁判案由】    請求侵權行為損害賠償
【裁判全文】
臺灣屏東地方法院民事判決               98年度訴字第339號
原      告  丙○○
被      告  甲○○
上列當事人間請求侵權行為損害賠償事件，本院於民國99年3 月
9 日言詞辯論終結，判決如下：
    主      文
被告應給付原告新台幣貳拾貳萬仟貳佰柒拾元，及自民國九十
八年三月十一日起至清償日止，按週年利率百分之五計算之利息
。
原告其餘之訴駁回。
訴訟費用由被告負擔百分之二十九，餘由原告負擔。
本判決原告勝訴部分得假執行；但被告如於執行標的物拍定、變
賣前，以新台幣貳拾貳萬仟貳佰柒拾元為原告預供擔保，得免
為假執行。
原告其餘假執行之聲請駁回。
    事實及理由
一、原告主張：被告於民國97年7 月16日上午11時許，駕駛車牌
    號碼3950-GP 號自用小客車，沿屏東縣屏東市○○路○ 段由
    東往西行駛，行抵該路與同市○○路○○路口時，適伊同向
    騎乘車牌號碼PID-748 號機車，欲直行至待轉區左轉，詎被
    告竟疏未注意，即貿轉右轉，以致擦撞伊機車左側手把，致
    伊人車倒地，受有臀部挫傷、左手腕挫傷及尾椎挫傷之傷害
    ，刑事部分，被告業經本院交通法庭以過失傷害罪名，判處
    拘役30日，如易科罰金以新台幣（下同）1,000 元折算1 日
    確定。伊因被告之不法侵害，支出醫療費用（不含健保給付
    部分）及交通費用共18,270元，並長達9 個月無法工作，以
    伊受僱於丁○○擔任寵物美容主任，月薪45,000元計算，共
    受有405,000 元之工作損失，且伊因此請假超過6 個月，而
    賠償丁○○違約金20萬元，亦受有損害。又伊因被告之不法
    侵害，受有前述傷害，疼痛難以入眠，作息亦有所不便，更
    因而遭受解僱，不論在身體或精神上均感受相當之痛苦，應
    由被告賠償15萬元，以資慰藉。以上金額合計773,270 元，
    伊得依侵權行為之法律關係，請求被告加計法定遲延利息如
    數賠償等情，並聲明：(一)被告應給付原告773,270 元，及自
    起訴狀繕本送達翌日起至清償日止，按週年利率百分之5 計
    算之利息。(二)原告願供擔保，請准宣告假執行（原告請求機
    車修理費用2,500 元本息部分，因起訴不合法，另以裁定駁
    回之）。
二、被告則以：原告主張其因本件車禍受傷，無法工作之期間長
    達9 個月，並不合理，應以半個月為相當，且本件車禍發生
    前，原告已長久未有工作，其主張按每月45,000元計算工作
    損失，亦缺乏依據。又原告雖賠償丁○○違約金20萬元，惟
    此與伊之行為無關，原告請求伊賠償該項損害，顯屬乏據，
    且原告請求賠償之慰撫金15萬元，亦屬過高，應以2 萬元為
    相當。另本件車禍之發生，肇因於原告為左轉而切入伊之車
    道，原告對於損害之發生與有過失，應依過失相抵法則，減
    輕伊之賠償金額等語，資為抗辯，並聲明：(一)原告之訴及假
    執行之聲請均駁回。(二)如受不利之判決，被告願供擔保請准
    宣告免為假執行。
三、經查：被告於97年7 月16日上午11時許，駕駛車牌號碼3950
    -GP 號自用小客車，沿屏東縣屏東市○○路○ 段由東往西行
    駛，行抵該路與同市○○路○○路口右轉時，擦撞同向原告
    騎乘之車牌號碼PID-748 號機車，致原告人車倒地，受有臀
    部挫傷、左手腕挫傷及尾椎挫傷之傷害，刑事部分，被告業
    經本院交通法庭以過失傷害罪名，判處拘役30日，如易科罰
    金以1,000 元折算1 日確定之事實，為兩造所不爭執，並有
    臺灣屏東地方法院檢察署97年度偵字第7939號檢察官聲請簡
    易判決處刑書及本院98年度交簡字第46號刑事簡易判決各1
    件附卷可稽，復經本院調閱刑事卷宗查明屬實。
四、按汽車、機車或其他非依軌道行駛之動力車輛，在使用中加
    損害於他人者，駕駛人應賠償因此所生之損害。但於防止損
    害之發生，已盡相當之注意者，不在此限。不法侵害他人之
    身體或健康者，對於被害人因此喪失或減少勞動能力，或增
    加生活上之需要時，應負損害賠償責任。不法侵害他人之身
    體、健康者，被害人雖非財產上之損害，亦得請求賠償相當
    之金額。民法第191 條之2 、第193 條第1 項及第195 條第
    1 項前段定有明文。本件被告駕駛車牌號碼3950-GP 號自用
    小客車肇事，加損害於原告，被告不能證明其於防止損害之
    發生已盡相當之注意，且原告係因本件車禍而受有損害，其
    所受損害與被告之不法侵害間，顯有相當因果關係，則原告
    依前揭侵權行為之法律關係，請求被告賠償其所受損害，於
    法洵屬有據。又兩造於肇事前均係行駛於汽、機車共用之外
    側快車道，業據被告於刑案警詢中陳稱明確，肇事後原告機
    車之刮地痕係位於該外側快車道前方之路口內，亦有警製道
    路交通事故現場圖可憑，且經本院囑託臺灣省高屏澎區車輛
    行車事故鑑定委員會鑑定結果，復認被告駕駛小客車綠燈右
    轉未讓直行車先行為肇事原因，原告駕駛重機車綠燈直行無
    肇事因素，有鑑定意見書在卷可參，被告空言主張原告切入
    伊之車道以致肇事，而未據舉證以實其說，難以採信，則被
    告所辯原告與有過失云云，自無可採。
五、本件原告請求被告賠償773,270 元，除醫療費用及交通費用
    共18,270元，為被告所不爭執外，其餘兩造之爭點為：(一)原
    告請求被告賠償工作損失405,000 元，是否於法有據？(二)原
    告請求被告賠償其給付丁○○之違約金20萬元，是否於法有
    據？(三)原告請求被告賠償之慰撫金15萬元，是否過高？茲遂
    一論述如下：
(一)、工作損失部分：
  1.關於原告因本件不法侵害而無法工作之期間，經本院函查結
    果，屏東基督教醫院神經外科回函略謂：「病患丙○○‧‧
    ‧‧於民國97年07月17日，初次到本院神經外科門診求治。
    ‧‧‧‧主訴：民國97年07月16日車禍後，即有頸部疼痛、
    背痛及頭痛、頭暈、噁心的情形；‧‧‧‧安排頸椎、腰椎
    X 光檢查顯示：脊椎無明顯骨折問題；其疼痛不適，應為外
    傷所引發之薦椎及尾椎部分肌肉挫傷引起，‧‧‧‧病患四
    肢肌力為5 分（正常肌力為5 分），且無麻痛、傳導痛等神
    經損傷的症狀，故此次的損傷無明顯傷及脊髓神經，或者因
    此而造成無法活動的狀況；依上述症狀，及病患至門診主訴
    ，病患家中修養無法工作時間也會因人、因工作性質而異，
    但是一般狀況下，修養期可以是二星期至一個月。」（見本
    院卷第91頁）國仁醫院則函復略謂：「病患丙○○‧‧‧‧
    於97年09月17日在本院初診，自訴因受傷致尾椎挫傷疼痛達
    2 個月，而後分別於97年9 月24日至98年2 月17日本院門診
    共8 次，每次皆主訴尾椎在工作及負重會疼痛不適（此為主
    觀症狀，無法以客觀儀器檢查），故多次要求診斷證明尚需
    休養。‧‧‧‧以正常人來論，應該在受傷後3 個月可正常
    工作」等語（見本院卷第93頁）。對此，證人即佳犬動物醫
    院負責人丁○○證稱：「（我的動物醫院）本來有一個美容
    師合約，因為他的工作情形不穩定，我們就解約，嗣後我認
    識原告，我問她有無興趣，她表示有興趣，就由我出資訓練
    栽培她並考取執照，約定原告考取B 級執照之後，要到我向
    別人盤的另外一個店裡擔任美容工作。‧‧‧‧我們合約是
    在97年7 月間訂的，我盤的店在屏東市○○路與博愛路口附
    近，當時正在進行交接，‧‧‧‧車禍之後原告還有到店裡
    面，有一天原告說她很痛，我本來要送原告到基督教醫院，
    剛好那位醫生沒有門診，所以改送國仁醫院。」（見本院98
    年12月15日言詞辯論筆錄）本院參酌證人丁○○於97年9 月
    17日送原告至國仁醫院就醫，而此時距97年7 月16日本件車
    禍已有2 個月之久，因認前述基督教醫院神科外科及國仁醫
    院之意見，以後者較為可採，則原告因本件不法侵害而無法
    工作之期間，即應以3 個月為合理。原告主張其期間為9個
    月；被告抗辯其期間僅有半個月各云云，均無可採。
  2.原告主張其因丁○○出資受訓而考取B 級美容師資格，於97
    年7 月6 日經丁○○聘僱為佳犬動物醫院之寵物美容主任，
    時薪250 元，1 日以8 小時計，每月保證底薪為45,000元之
    事實，業據其提出社團法人台灣畜犬協會2008年7 月5 日美
    容師資格認定證書、合約書及聘書各1 件為證，並經證人丁
    ○○證稱屬實，堪信為實在。證人乙○○雖證稱：伊於97年
    7 月21日陪同被告到原告家中，伊問原告之母原告為何沒有
    上班，原告之母說原告跟人相處有壓力，所以辭掉在汽車公
    司的工作云云（見本院卷第149 頁），惟其亦證稱：沒有談
    到原告去考美容證照的事情，原告之母也沒有提到原告已經
    多久沒有工作等語，且當時原告甫考取B 級美容師資格，正
    欲開始擔任佳犬動物醫院之寵物美容主任一職，原告之母不
    知或未提及，並非即可反證確無其事，證人乙○○之證詞，
    自不足據以認定原告主張之事實為虛假不實。依此，原告因
    本件不法侵害而無法工作所受之損失，應為135,000 元（45
    000 ×3 ＝135000），惟原告在受傷後仍前往從事前述寵物
    美容主任之工作20日，領取薪資3 萬元，經證人丁○○證稱
    明白，並為原告所自認（見本院卷第81頁、第105 頁），不
    論原告是否忍痛硬撐前往工作，原告實際上在該20日既未受
    有工作損失，自應予以扣除，則原告所得請求被告賠償之工
    作損失，即應減為105,000 元（000000000000 ＝105000）
    。
(二)、違約金部分：原告主張其因請假超過6 個月，而依約賠償丁
    ○○違約金20萬元一節，固據其提出合約書及收據各1 紙為
    證，並經證人丁○○證稱屬實，惟查：原告於94年5 月1 日
    以丙○○名義（當時原告之姓名應為鍾明華，見本院卷第17
    1 頁）與丁○○簽訂之合約書第7 條雖約定：「乙方（指原
    告）不得請假超過個月未履行甲方（指丁○○）之工作職
    務，若違約，乙方須賠償甲方美容業務損失壹拾萬元；若請
    假超過陸個月，即賠償甲方美容業務損失貳拾萬元。」但如
    前所述，原告因本件不法侵害而無法工作之期間僅為3 個月
    ，並未超過3 個月，且其間原告亦曾前往工作20日，自難謂
    原告請假超過3 個月甚至超過6 個月，係因被告之不法侵害
    所致，被告之不法侵害與原告因給付丁○○違約金20萬元所
    受之損害間，並無相當因果關係，則原告向被告請求賠償此
    部分損害，於法尚屬無據。
(三)、慰撫金部分：原告因被告之不法侵害，受有前述傷害，長達
    3 個月無法工作，不論在身體或精神上均必感受相當之痛苦
    ，自得請求被告賠償非財產上之損害，以資慰藉。查原告畢
    業於二專夜間部，曾在汽車公司擔任倉儲管理工作，月薪約
    35,000元，並已考取B 級美容師資格，曾獲聘擔任寵物美容
    主任，月薪至少45,000元，名下並無不動產；被告為研究所
    畢業學歷，擁有碩士學位，在國小擔任教師，月薪約5 萬元
    ，名下亦無不動產等情，經兩造陳明在卷，並有稅務電子閘
    門財產所得調件明細表在卷可憑。本院斟酌兩造之身分、地
    位、經濟能力及原告所受傷勢之輕重等一切情狀，認原告請
    求被告賠償慰撫金15萬元，尚屬過高，應以10萬元為相當，
    超過部分，應予剔除。
六、綜上所述，本件原告依侵權行為之法律關係，請求被告給付
    773,270 元，及自起訴狀繕本送達翌日（98年3 月11日）起
    至清償日止，按週年利率百分之5 計算之利息，於如主文第
    1 項所示範圍內（18270 ＋105000＋100000＝223270），為
    有理由，應予准許。逾此範圍，非有理由，應予駁回。本件
    原告勝訴部分，所命被告給付之金額未逾50萬元，應依民事
    訴訟法第389 條第1 項第5 款規定，依職權宣告假執行，此
    部分被告陳明願供擔保，請准宣告免為假執行，經核並無不
    合，爰酌定相當之擔保金額，併准許之。至原告敗訴部分，
    其假執行之聲請已失所麗，應駁回之。
七、據上論結，本件原告之訴為一部有理由，一部無理由，依民
    事訴訟法第79條、第389 條第1 項第5 款、第392 條第2 項
    、第3 項，判決如主文。
中    華    民    國    99    年    3     月    23    日
                    民事第一庭    法  官  春生
正本係照原本作成。
如不服本判決，應於收受送達後20日內向本院提出上訴書狀，其
未表明上訴理由者，應於提出上訴後20日內向本院補提理由書狀
（均須按他造當事人之人數附繕本）。
中    華    民    國    99    年    3     月    23    日
                                  書記官  蘇雅慧

司法院資訊處製作；財團法人民間司法改革基金會備份。
